【裁判字號】    97,抗,1115
【裁判日期】    970922
【裁判案由】    聲請重新審理
【裁判全文】
臺灣高等法院臺中分院刑事裁定          97年度抗字第1115號
抗告人即重新
審理聲請人    甲○○
上列抗告人因違反毒品危害防制條例案件經令入勒戒處所觀察、
勒戒案件，不服臺灣臺中地方法院中華民國97年8 月15日97年度
聲再字第28號裁定（聲請案號：97年度毒聲字第687號），提起
抗告，本院裁定如下：
    主  文
抗告駁回。
    理  由
一、抗告意旨如附件抗告狀影本內容所載（如附件）。
二、原裁定意旨如附件裁定書內容所載（如附件）。
三、按觀察、勒戒及強制戒治之裁定確定後，有下列情形之一，
    認為應不施以觀察、勒戒或強制戒治者，受觀察、勒戒或強
    制戒治處分之人，或其法定代理人、配偶，或檢察官得以書
    狀敘述理由，聲請原裁定確定法院重新審理：(一)適用法規顯
    有錯誤，並足以影響裁定之結果者。(二)原裁定所憑之證物已
    證明為偽造或變造者。(三)原裁定所憑之證言、鑑定或通譯已
    證明其為虛偽者。(四)參與原裁定之法官，或參與聲請之檢察
    官，因該案件犯職務上之罪，已經證明者。(五)因發現確實之
    新證據足認受觀察、勒戒或強制戒治處分之人，應不施以觀
    察、勒戒或強制戒治者。(六)受觀察、勒戒或強制戒治處分之
    人，已證明其係被誣告者。聲請重新審理，應於裁定確定後
    三十日內提起。但聲請之事由，知悉在後者，自知悉之日起
    算。法院認為無重新審理之理由，或程序不合法者，應以裁
    定駁回之。毒品危害防制條例第20條之1第1項、第2項、第4
    項前段定有明文。次按「犯毒品危害防制條例第21條之罪者
    ，於犯罪未發覺前，自動向行政院衛生署指定之醫療機構請
    求治療，醫療機構免將請求治療者送法院或檢察機關。依前
    項規定治療中經查獲之被告，應由檢察官為不起訴之處分。
    但以1次為限」，毒品危害防制條例第21條第1 項、第2項雖
    定有明文。惟該條立法目的，在於鼓勵施用毒品者在犯罪未
    發覺前，自動藉由專責醫療機構之治療達到戒斷毒癮之目的
    ，而以醫療機構之治療代替由刑事司法程序實施之觀察、勒
    戒及強制戒治等處遇，故該條第1 項規定醫療機構免將請求
    治療者送法院或檢察機關。又施用毒品者既然在犯罪未發覺
    前，自動向醫療機構請求治療戒除毒癮，在治療階段有專業
    醫療人員使用合法藥物取代及減輕其對毒品之依賴，則在接
    受治療後或在療程實施中當無繼續施用毒品之必要。因此該
    條第2 項關於「依前項規定治療中經查獲之被告，應由檢察
    官為不起訴處分」之規定，顯然係指被告在「請求治療之前
    施用毒品之犯行」，而在治療中被有偵查犯罪權限之公務員
    查獲之情形而言，並非指在治療中仍另有施用毒品犯行遭查
    獲之情形。否則，如施用毒品者在犯罪未發覺前，一方面自
    動向醫療機構請求治療戒除毒癮，另在治療期間則又恣意施
    用毒品，遭查獲則以毒品危害防制條例第21條第2 項規定藉
    為免責之依據，顯非立法本意。況且，細觀前開毒品危害防
    制條例第21條第2 項規定，亦僅限制檢察官對查獲犯同法第
    10條之罪而仍在指定之醫療機構治療中之被告應為不起訴處
    分，尚無法得出同時限制檢察官不得就尚在治療中而違犯第
    10條之罪之被告聲請觀察、勒戒及強制戒治等保安處分之權
    利。
四、查本件抗告人即重新審理聲請人甲○○（以下稱抗告人）雖
    自96年10月22日起即自行前往中國醫藥大學附設醫院接受美
    沙冬替代療法，惟並未竭力配合以戒斷毒癮，竟於接受替代
    療法僅10餘日後之96年11月7 日凌晨為警查獲採尿時回溯96
    小時內之某時即再施用第1 級毒品海洛因，顯見抗告人並無
    恆心戒除施用毒品惡習，而替代療法亦未有效幫助其戒斷毒
    癮，抗告人對毒品仍有依賴性之事實已臻明確，從而，原審
    法院認抗告人符合強制戒治之要件且仍有強制戒治之必要而
    裁定駁回其重新審理之聲請，經核於法並無違誤。是本件抗
    告人其抗告意旨任指其聲請符合法律規定之要件，並執以指
    摘原裁定不當，並無理由，應予駁回。
五、據上論結，應依刑事訴訟法第412條，爰裁定如主文。
中    華    民    國    97    年    9    月    22     日
            刑事第三庭    審判長法  官  王  增  瑜
                                法  官  蔡  紹  良
                                法  官  梁  堯  銘
上列正本證明與原本無異。
不得再抗告。
                                書記官  陳  麗  玉
中    華    民    國    97    年    9    月    22     日


司法院資訊處製作；財團法人民間司法改革基金會備份。
